【裁判字號】    91,重訴,1028
【裁判日期】    921210
【裁判案由】    違反證券交易法等
【裁判全文】
臺灣臺中地方法院刑事判決                      九十一年度重訴字第一二八號
    公  訴  人  臺灣臺中地方法院檢察署檢察官
    被      告  乙○○
    選任辯護人  陳惠伶律師
右列被告因違反證券交易法等案件，經檢察官提起公訴（九十年度偵字第九八五三號
），本院判決如左：
    主  文
乙○○共同明知為不實之事項，而使公務員登載於職務上所掌之公文書，足以生損害
於公眾及他人，處有期徒刑陸月，如易科罰金以參佰元折算壹日。
    事  實
一、乙○○原係大裕食品股份有限公司（下稱大裕公司）董事長，曾正仁（另案業經
    臺灣高等法院臺中分院判決，就其使公務員登載不實事項於公文書部分不得上訴
    外，其餘上訴中）則為廣三企業集團（下稱廣三集團）實際負責人，並為廣三建
    設股份有限公司（下稱廣三建設公司）之董事長。曾正仁於八十五年十一月間，
    由廣三建設公司持有上巿之大裕公司股票，利用借殼上市而取得經營權後，將大
    裕公司名稱改為順大裕股份有限公司（下稱順大裕公司），並由乙○○繼續擔任
    董事長，而順大裕公司成為曾正仁所掌廣三集團之子公司後，該公司之財務收支
    、籌措、運用及管理等事項，即歸由廣三集團之財務處處長甲○○（通緝中，俟
    到案後另行審結）及財務經理黃芳薇（原名黃祝，另案亦經臺灣高等法院臺中分
    院判決，就其使公務員登載不實事項於公文書部分不得上訴外，其餘上訴中）等
    財務處員工及曾正仁實際負責，乙○○僅形式上參加董監事會議，而未有實質之
    權利。曾正仁、甲○○、黃芳薇等人於八十六年二月間，謀議假買賣順大裕公司
    所有坐落高雄縣鳳山市○○○段一七九─二、一八○地號土地（下稱鳳山廠，該
    部分假買賣乙○○並未參與，公訴人亦當庭表示未起訴乙○○該部分）及彰化市
    ○○段西小段三八三地號土地（下稱彰化廠），以製造不實利多消息拉抬股價，
    再於該消息未公開前，買賣順大裕公司股票，牟取不法利益。嗣乙○○經由曾正
    仁及甲○○等人處知悉彰化廠欲假買賣需找尋人頭一事，即徵得朋友丁○○、己○○、戊○○（前三人均已另案判決確定）三人之同意，告知該三人充作彰化廠
    之人頭買主，其等會負責調度資金及辦理過戶事宜。乙○○因而與曾正仁、甲○○、黃芳薇、丁○○、己○○、戊○○等人共同基於使地政事務所承辦公務員登
    載不實之犯意聯絡，於八十六年三月六日先經順大裕公司形式上召開董事會，通
    過出售彰化廠之決議後，於八十六年三月十日，乙○○代表順大裕公司擔任出賣
    人，將彰化廠之土地，以新臺幣（下同）八億六千五百萬元虛偽出售予丁○○、
    戊○○、己○○等三人（各持分三分之一），並委託不知情之廣三集團員工葉文
    珍辦理所有權移轉登記，葉文珍即於八十六年四月八日，向彰化縣彰化地政事務
    所（下稱彰化地政事務所）申請辦理土地所有權移轉登記，而使該所承辦之公務
    員於八十六年四月九日將此不實之事項登載於職務上所掌管之土地登記謄本等公
    文書上，足以生損害於地政機關管理地籍過戶登記之正確性及一般投資順大裕公
    司股東之權益。而在整個土地交易過程中，丁○○、己○○、戊○○三人均未支
    付任何款項，實際資金調度則由廣三集團財務處負責，分別於：（一）八十六年
    三月十一日應付購地定金時，由曾正仁開立廣正開發股份有限公司（下稱廣正公
    司）彰化銀行總行營業部甲存３２２２７－６帳戶之支票提領三千萬元，又自同
    銀行曾正仁甲存２６６８３－５號帳戶開立支票提領九千萬元，均存入黃芳薇彰
    化銀行營業部３９６４５－１號帳戶，另自黃芳薇上海銀行中港分行１２７８８
    －６號帳戶提領八百萬元連同部分現金，當日即匯入丁○○一銀沙鹿分行甲存０
    ３０５１６號帳戶；同日另自黃芳薇上海銀行中港分行１２７８８－６號帳戶提
    領四千六百萬元、同行人頭戶林政權１５６５－７號帳戶提領一千萬元、人頭戶
    葛蓓蓓0000000－0號帳戶提領八百四十八萬二千二百九十九元，將上開
    款項匯入台中區中小企業銀行大甲分行戊○○甲存１９９９５號帳戶；當天則以
    丁○○及戊○○兩人上述帳戶內之款項，分別匯至順大裕公司帳戶一億六千萬元
    及八千萬元，作為虛偽購買彰化廠之定金。（二）八十六年三月十三日應付第一
    期土地款時，由曾正仁簽發彰化銀行營業部甲存２６６８３－５帳號、票號00
    00000號、面額一億三千萬元之支票，於同日存入黃芳薇在同銀行３９６４
    ５－１號帳戶，並於同日匯入黃芳薇上海商銀中港分行１２７８８－６號帳戶，
    再匯入丁○○第一商業銀行沙鹿分行甲存３０５１６號帳戶；另由人頭戶黃碧玉
    彰化銀行營業部６８６１７－４號帳戶及同行林政權５３１４－４號帳戶，分別
    提出六千二百萬元及二千六百萬元，以轉帳方式存入同行黃芳薇３９６４５－１
    號帳戶，再匯入戊○○上開帳戶，當天則以丁○○及戊○○兩人上述帳戶內之款
    項，分別匯至順大裕公司帳戶一億三千萬元及六千五百萬元，作為虛偽購買彰化
    廠之第一期土地款。（三）八十六年四月二十五日應付第二期款時，由曾正仁開
    立彰化銀行２６６８３－５號甲存帳戶二千二百萬元支票一張（票號00000
    00號、八十六年四月二十五日期），存入黃芳薇彰化銀行營業部３９６４５－
    １號帳戶，併同順大裕公司聯邦銀行台中分行提款六千六百六十九萬元，先電匯
    至彰化銀行營業部劉富安帳戶，再轉匯至同行黃芳薇帳戶，及從黃芳薇上海銀行
    中港分行１６５０８－８帳戶提出三千一百三十一萬元，以匯款方式存入第一銀
    行沙鹿分行丁○○帳戶內；另自黃芳薇上海銀行中港分行１６５０８－８帳戶提
    出六千萬元，匯入戊○○上開大甲分行帳戶，八十六年四月二十五日由丁○○、
    戊○○兩人帳戶內分別支付順大裕公司一億二千萬元及六千萬元之第二期土地款
    （以上詳見如附表一所示之「順大裕出售彰化廠土地資金匯總表」）。
二、案經本院八十八年度訴字第五二八號判決告發後，經臺灣臺中地方法院檢察署檢
    察官偵查起訴。
    理  由
一、訊據被告乙○○於本院審理時固坦承介紹丁○○、己○○、戊○○三人予曾正仁
    、甲○○商談購買彰化廠，並代表順大裕公司與丁○○、己○○、戊○○三人簽
    約之事實，惟矢口否認其有使公務員登載不實事項於公文書之犯行，辯稱：順大
    裕公司是廣三集團旗下之子公司，伊僅是順大裕公司法人股東之代表而已，順大
    裕公司的經營權全部由廣三集團在經營管理，當時曾正仁、甲○○說鳳山廠、彰
    化廠都要出賣，伊認識丁○○、己○○、戊○○三人，就跟他們講彰化廠土地要
    賣的事，後來他們三人去和甲○○談，伊就沒有參與了，伊並不知道彰化廠之買
    賣是假買賣云云。被告乙○○之選任辯護人另辯稱：戊○○確因要購買彰化廠土
    地，於八十六年間向台中商業銀行大甲分行申辦不動產抵押融資二億元。彰化廠
    土地買賣若是虛偽不實，不可能於一年後由廣正公司以九億零六百三十五萬一千
    元之價格向丁○○、己○○、戊○○購買。且先後二次買賣土地所有權移轉登記
    程序，必須繳納高額之土地增值稅，任何人不可能繳納高額之土地增值稅而虛偽
    買賣。又彰化廠土地買賣之價格，係依據泛亞不動產鑑定公司之鑑價結果予以決
    定，故絕非假買賣。另以如附表二所示戊○○名義貸得之一億八千萬元，後來有
    二千二百八十三萬五千四百元匯至乙○○帳戶，事實上該筆金錢是順大裕公司應
    給付乙○○為負責人之喬志公司之土地買賣價款。丁○○、己○○、戊○○三人
    與廣三集團毫無關係，不可能願意擔任貸款人頭，而分別向銀行貸款一億八千萬
    元，進而匯入廣三集團各人頭帳戶內云云。經查：
（一）丁○○、戊○○、己○○等人支付購買順大裕公司彰化廠土地之資金，係來自
      曾正仁所屬之廣三集團之事實，有下列證據可資證明：
  １、曾正仁於八十六年三月十一日，自廣正開發公司之彰銀總行營業部甲存３２２
      ２７－６號帳戶開立支票提領三千萬元，又自同銀行曾正仁甲存２６６８３－
      ５號帳戶開立支票提領九千萬元，均存入黃芳薇彰化銀行營業部３９６４５－
      １號帳戶之事實，有支票、存款憑條、轉帳收入傳票等影本在卷可稽；而上開
      款項於當日即匯入丁○○一銀沙鹿分行甲存三○五一六號帳戶，用以支付丁○○等人共同購買彰化廠部分土地之定金，亦有如附表一所示之「順大裕出售彰
      化廠土地資金匯總表」可憑。
  ２、曾正仁於八十六年三月十三日簽發彰銀營業部甲存２６６８３－５帳號票號Ｅ
      Ｕ８７１３５面額一億三千萬元之支票，於同日存入黃芳薇在同銀行３９６４
      ５－１號帳戶，並於同日匯入黃芳薇上海商銀中港分行１２７８８－６帳戶，
      再匯入丁○○第一商業銀行沙鹿分行甲存３０５１６帳戶，作為支付丁○○、
      戊○○、己○○等三人共同購買順大裕公司彰化廠部分土地之第一次土地款等
      事實，有支票、存款憑條、匯款申請書、支出傳票等影本附卷可查及如附表一
      所示之「順大裕出售彰化廠土地資金匯總表」可稽。
  ３、丁○○等人於八十六年四月二十五日應付之第二期土地款，其資金來源由曾正
      仁開立彰化銀行２６６８３－５號甲存帳戶二千二百萬元支票一張（票號00
      00000），存入黃芳薇彰化銀行營業部３９６４５－１號帳戶，併同順大
      裕公司聯邦銀行台中分行提款六千六百六十九萬元，先電匯至彰化銀行營業部
      劉富安帳戶，再轉匯至同行黃芳薇帳戶，及從黃芳薇上海銀行中港分行１６５
      ０８－８帳戶提出三千一百三十一萬元，以匯款方式存入第一銀行沙鹿分行丁○○帳戶內；另自黃芳薇上海銀行中港分行１６５０８－８帳戶提出六千萬元
      ，匯入戊○○台中企銀大甲分行帳戶，當日由丁○○、戊○○兩人帳戶內分別
      支付順大裕公司一億二千萬元及六千萬元之第二期土地款等事實，有支票、存
      款憑條、匯款申請書、支出傳票等影本附卷可查及如附表一所示之「順大裕出
      售彰化廠土地資金匯總表」可據。
  ４、丁○○、戊○○、己○○等人向順大裕公司購買彰化廠土地之資金來源，除前
      述來自曾正仁之廣三集團旗下廣正公司外，其餘資金均來自廣三集團財務經理
      黃芳薇及該集團員工葛蓓蓓、黃碧玉、林政權之帳戶等事實，亦有取款憑條、
      匯款申請書等影本及如附表一所示之資金流向表可查。
（二）順大裕公司將彰化廠土地移轉登記與丁○○等人後，於八十六年五月二十六日
      ，以丁○○、戊○○、己○○等人名義，各以上述土地為擔保，分向台灣第一
      信託投資股份有限公司貸款，所貸得款項之資金流向如左（即如附表二「順大
      裕彰化廠地主土地抵押借款流向」表所示）：
  １、以丁○○名義貸得之一億八千萬元，先轉帳存入黃芳薇上海商銀中港分行１２
      ７８８－６號帳戶，其中七千八百四十六萬九千三百二十三元匯至廖淑芬、楊
      淑瑤、王博泉、黃祝等人帳戶，九百零二萬七千八百四十二元匯入徐香蘭世華
      銀行台中分行00000000000號帳戶，一千四百十一萬七千六百三十
      元匯入曾淑惠台中區中小企業銀行西台中分行之帳戶內。
  ２、以戊○○名義貸得之一億八千萬元，先轉帳存入黃芳薇上海商銀中港分行１２
      ７８８－６號帳戶，再轉存黃芳薇同行１６５０８－８號帳戶後，其中一百萬
      元存入同行廣鑫國際投資公司６６０－９帳戶，二千二百八十三萬五千四百元
      匯至被告乙○○第一銀行沙鹿分行６９０９－４帳戶。
  ３、以己○○名義貸得之一億八千萬元，亦先轉帳存入黃芳薇上海商銀中港分行１
      ６５０８－８帳戶，其中九千九百八十五萬二千二百七十七元匯至王博泉、楊
      淑瑤、廖淑芬等人帳戶，六千四百七十九萬零四百四十一元匯入葉文珍、廖淑
      芬、楊淑瑤、王博泉等人帳戶。
  ４、另以丁○○、戊○○、己○○等人名義向台灣第一信託投資股份有限公司之貸
      款，其利息係由曾正仁之彰化銀行總行營業部２６６８３－５帳戶支付，有如
      附表三「向第一信託忠孝分公司抵押借款支付利息資金來源」表所示。
（三）以廣三集團之資金為丁○○、戊○○、己○○等人支付土地價款，係曾正仁、
      甲○○所指示之情，亦據另案被告黃芳薇於八十八年二月三日調查員訊問時，
      供稱：八十五（原筆錄誤載為七十五）年十一月十四日廣三集團正式入主順大
      裕公司後，該公司經營權即移轉，故八十六年三月間順大裕公司處分彰化廠及
      鳳山廠部分土地案款係由廣三集團主導，伊僅負責傳票覆核，據伊在集團服務
      多年經驗，如出售土地等之重大事項，應係總裁曾正仁裁定執行，處分兩筆土
      地原因，詢問曾正仁應較清楚，當時伊確實看到該二筆土地買賣合約書，理論
      上買方須出資支付土地款，伊於八十六（原筆錄誤載為八十七）年三月間依總
      裁曾正仁、處長甲○○指示，財務處必須出帳替買方丁○○、戊○○及己○○
      等人出資承購，逐由會計室人員靈活運用集團相關帳戶內資金製作傳票，經伊
      覆核後，轉呈曾正仁裁定，由出納室出帳，該資金表中登載集團相關帳戶均係
      人頭戶等語（見臺灣臺中地方法院檢察署八十七年度偵字第二七三三五號偵卷
      第一六三、一六四頁）。
（四）彰化廠之土地係於八十六年二月底由被告乙○○告知丁○○、戊○○、己○○
      等人賣廠之消息，八十六年三月十日丁○○、戊○○、己○○以八億六千五百
      萬元之價格，購買彰化廠之土地後，該三人並未實際點交及使用該土地，嗣於
      八十七年四月十日，丁○○等三人又以九億零六百三十五萬一千元之價格，將
      彰化廠之土地出賣予廣正公司（代表人陳靜坤）等情，亦據另案被告丁○○於
      八十八年二月二十四日調查員訊問時（見臺灣臺中地方法院檢察署八十七年度
      偵字第二七三三五號偵卷第二三八頁以下），另案被告戊○○於八十八年二月
      二十四日調查員訊問時（見臺灣臺中地方法院檢察署八十七年度偵字第二七三
      三五號偵卷第二四二頁以下），另案被告己○○於八十六年十二月二十九日、
      八十七年十月十四日調查員訊問時（見臺灣臺中地方法院檢察署八十七年度偵
      字第二七三三五號偵卷第三六頁以下）供述在卷，並有丁○○等三人出售土地
      予廣正公司之契約書一份在卷可稽。而順大裕公司出賣彰化廠之土地，係由被
      告乙○○將順大裕公司賣廠之消息告知丁○○、戊○○、己○○等三人，再由
      被告乙○○引薦丁○○等三人與廣三集團財務處接洽等情，亦據被告乙○○供
      認屬實。
（五）證人即順大裕公司總經理林錫男於八十七年八月四日於調查員訊問時，供稱：
      順大裕公司出售彰化廠土地案，係由董監事自行提案，伊不知何人提案，但最
      後有經包括董事長乙○○在內之六位董監事同意通過，八十六年三月十日彰化
      廠之買主戊○○、己○○、丁○○在董事長辦公室，與乙○○簽訂不動產買賣
      契約書，包括伊與另一位代書在內，現場共有六人，丁○○他們三人亦繳交一
      張定金支票等語（見臺灣臺中地方法院檢察署八十七年度他字第九四二號他卷
      第一０八頁）。而彰化廠土地係於八十六年四月八日，由代理人葉文珍以買賣
      為原因向彰化地政事務所申請辦理彰化廠土地之所有權移轉登記（由順大裕公
      司移轉登記予丁○○等三人，每人持分三分之一），彰化地政事務所於八十六
      年四月九日登載完畢等情，亦有彰化段西門小段三八三號土地登記簿、土地登
      記申請書、所有權移轉契約書等影本在卷可稽。
（六）另案被告丁○○、己○○、戊○○就彰化廠之買賣經過，前後所供不一，茲分
      述如下：
  １、丁○○於八十八年二月二十四日調查員訊問時，供稱：伊與己○○、戊○○於
      八十六年初，在台中縣沙鹿鎮立委乙○○之服務處，經乙○○親自告知順大裕
      公司將出售彰化廠之土地，其後由己○○代表與順大裕公司之林淑美洽談土地
      買賣事宜，並決定買賣價格，伊等以八億六千五百萬元購買前述土地，但均無
      提供任何自有資金，購地資金係經由乙○○之介紹，向黃芳薇借得，惟伊等於
      購買前述土地前，並不認識黃芳薇，伊至當天接受調查員訊問時止，亦僅曾與
      黃芳薇見過一次面，係因乙○○介紹之關係，黃芳薇才願意貸借八億餘元之購
      地款，利息則由己○○與黃芳薇洽談，雙方約定年息五％，嗣後伊等將土地賣
      給廣正公司，得款還給黃芳薇，但利息迄今從未支付，亦未結算等語（見臺灣
      臺中地方法院檢察署八十七年度偵字第二七三三五號偵卷第二三八頁以下）。
  ２、己○○於八十六年十二月二十九日調查員訊問時，則供稱：伊與丁○○、戊○○三人向順大裕公司購買彰化廠土地，係經由董事長乙○○之介紹，而與順大
      裕公司承辦人林淑美洽談，代書業務則委由葉文珍處理，伊等購地資金之來源
      ，除自有資金三億二千萬元外，另以購入之土地向第一信託銀行忠孝分行抵押
      貸款五億四千萬元，該筆貸款已支付給順大裕公司，另尾款二億五千萬元，亦
      為伊等三人自有資金，目前尚未支付等語（見臺灣臺中地方法院檢察署八十七
      年度偵字第二七三三五號偵卷第三六頁以下）。惟於八十七年十月十四日調查
      員訊問時，則改稱：伊與被告丁○○、戊○○均為多年好友，決定購買該筆土
      地，即約定由丁○○、戊○○負責籌資，伊在此次交易中並未出資，待該筆土
      地處分獲利後才平均分攤損益，至於資金來源應問丁○○、戊○○二人才清楚
      等語（見臺灣臺中地方法院檢察署八十七年度偵字第二七三三五號偵卷第四０
      頁以下）。
  ３、戊○○於八十八年二月二十四日調查員訊問時，供稱：伊於八十六年二月底在
      乙○○位於沙鹿鎮附近之服務處，經乙○○告知順大裕公司彰化廠土地將出售
      ，乃與被告丁○○、己○○一同購買，總價為八億六千五百萬元，平均分攤。
      八十六年三月十日伊與丁○○、己○○親赴順大裕公司訂約，伊以台中區中小
      企業銀行大甲分行甲存帳戶開立四張支票給付定金及土地款，其後由於資金不
      足，乃向乙○○及林淑美表示將退出不買，惟因已經完成過戶手續，乙○○方
      稱將向黃芳薇借貸支付土地款，此後伊即未再過問土地價款之支付事宜及資金
      如何由黃芳薇之帳戶流入其本人之帳戶。伊退出後即未再介入該地有關事宜，
      關於土地款資金流向，應問己○○等語（見臺灣臺中地方法院檢察署八十七年
      度偵字第二七三三五號偵卷第二四二頁以下）。
  ４、本院八十八年度訴字第三六七號八十八年十一月三日審理時，己○○、丁○○
      、戊○○三人則均改稱：八十六年間在乙○○之沙鹿服務處，乙○○以順大裕
      公司之土地將要出售，邀約伊等加入共同購買，乙○○並表示將負責資金，四
      人各取得所有權應有部分四分之一，伊等均無出資，約定至土地將來出售後再
      計算損益，因此相關資金來源、流向均為乙○○所處理，伊等均不知情。另本
      案於九十二年五月十四日本院審理時，證人己○○到庭供稱：當初是順大裕公
      司要賣土地的時候，乙○○立委在服務處告訴伊和戊○○、丁○○這件事，伊
      等就商議要去買，因為資金很大，一時無法籌措，乙○○說他們會設法處理，
      意思就是由順大裕公司去處理，當初伊等是因為那時景氣不錯，打算買來規劃
      成工業城後再轉售。當時的資金本來是由伊三人個別去籌措，後來戊○○向銀
      行貸款，但貸不出來。因此伊三人與乙○○一起討論，就先用伊三人的名義去
      買，買回來以後資金不足部分再由乙○○處理。本來伊等是打算買到這塊土地
      後，再以土地向銀行借錢來償還等語。他們也怕伊等把土地拿走，所以有反設
  定抵押，因此貸款出來的錢由順大裕公司拿走。證人戊○○到庭陳稱：伊記得
      當時是立委乙○○在沙鹿服務處告訴伊說順大裕有一塊土地要賣，問伊有沒有
      興趣，因為土地很大，所以後來又找己○○、證人丁○○一起買，至於是誰找
      他們二人來買，伊不清楚，當時約定三個人有多少錢就出多少錢，等以後以該
      筆土地向銀行貸款出來再繼續支付，後來因為伊向台中商銀大甲分行辦貸款，
      辦不出來，就說不買了，之後土地買賣的錢是由乙○○處理，伊買土地的動機
      是要在土地上蓋房子，當時是要買四分之一的土地，但後來是登記三分之一等
      語。證人丁○○到庭供陳：乙○○在沙鹿的喬志公司告訴伊順大裕公司要賣彰
      化廠的事，當時己○○或戊○○其中一人也在場，買賣細節伊記得從來沒有跟
      任何人談過，買土地的動機是想買來再賣，賺取差額，當時伊有跟乙○○說當
      時沒有錢支付價金，乙○○說他會想辦法。伊沒有去看過該處土地，也不知土
      地有無點交等語（以上均見本院該日審判筆錄）。
  ５、觀之丁○○、己○○、戊○○三人前後及彼此所供互相矛盾且與一般購買鉅額
      土地之常情不符，若丁○○等三人確有買賣彰化廠土地之真意，定當知悉整個
      買賣之過程，所供豈會如此矛盾不一。而丁○○等三人於本院八十八年十一月
      三日之前開供述，核與被告乙○○於本院八十八年度訴字第三六七號八十九年
      三月一日審理時，供稱：彰化廠土地之部分，係伊透露給丁○○等三人知悉，
      並引薦其等與廣三集團財務處人員接洽，伊並無與丁○○等三人合夥購買該筆
      土地，更無負責籌措資金，丁○○等人此部分所述不實等語不符，且證人林淑
      美於臺灣高等法院臺中分院九十二年二月二十六日調查時亦證稱：伊不認識戊○○、己○○、丁○○等三人，他們是乙○○的朋友，有可能乙○○曾帶他們
      來公司而見過面，但伊並無與他們談過土地買賣之事等語（見該院九十年度上
      重訴字第二０號刑事判決第八六頁）。況被告乙○○於本案偵查時自稱：當時
      曾正仁、甲○○向伊說彰化廠要賣，如果有人要買，可以幫他們辦過戶及資金
      的處理，伊認識丁○○、己○○、戊○○三人，就跟他們講彰化廠土地的事，
      伊說資金的事和過戶的問題，廣三集團會處理，伊要他們評估如果有利潤，可
      以考慮和他們做買賣。這筆買地的資金很大筆，伊想他們三人應該沒有錢買，
      廣三集團會幫他們處理等語，復參酌前開購買彰化廠土地之資金流向，顯見被
      告乙○○及丁○○等三人均知悉並參與彰化廠土地之虛偽買賣。
（七）至被告乙○○之選任辯護人另辯稱：戊○○確因要購買彰化廠土地，於八十六
      年間申辦不動產抵押融資二億元。又二千二百八十三萬五千四百元匯至乙○○
      帳戶，該筆金錢是順大裕公司應給付乙○○為負責人之喬志公司之土地買賣價
      款。另彰化廠土地買賣若是虛偽不實，不可能於一年後廣正公司以九億零六百
      三十五萬一千元之價格向丁○○、己○○、戊○○購買。且任何人不可能繳納
      高額之土地增值稅而虛偽買賣，況彰化廠土地買賣之價格，係依據鑑價結果予
      以決定，絕非假買賣。另丁○○、己○○、戊○○三人與廣三集團毫無關係，
      不可能願意擔任銀行貸款一億八千萬元之人頭，進而匯入廣三集團各人頭帳戶
      內云云。然查：
  １、戊○○固曾於八十六年間向台中商業銀行大甲分行辦理不動產抵押融資二億元
      ，但因標的物價值未符合該行之貸放標準，故未貸放，其辦理融資之資料已退
      還客戶，該行留存之資料因九二一地震檔案室受損，故無法提出資料，有該行
      九十二年一月十六日中大甲字第二五號函影本一份在卷可查。由上揭函文可知
      戊○○雖於八十六年間向銀行辦理不動產抵押融資二億元，惟因標的物價值未
      符合貸放標準故未貸放，且目前無法提出相關資料供參。因此戊○○究因何原
      因向臺中商業銀行大甲分行辦理不動產抵押融資二億元，及當時係提供何項不
      動產供作抵押，均無法明瞭。故戊○○於八十六年間所辦理之二億元不動產抵
      押融資，是否與本件買賣彰化廠土地有關，顯有疑問。況縱戊○○前開辦理不
      動產抵押融資二億元，係欲作為購買彰化廠土地之資金，惟事實上並未貸放，
      且未記載於相關契約內容裡面，而戊○○等人竟仍與被告乙○○所代表之順大
      裕公司簽約買賣彰化廠，顯見被告乙○○與戊○○等人均知悉彰化廠土地之買
      主並未實際付款而屬假買賣乙節甚明。
  ２、觀之如附表一「順大裕出售彰化廠土地資金總表」之資金流向及如附表二「順
      大裕彰化廠土地抵押借款資金流向」中，以戊○○名義貸得之一億八千萬元，
      後來有二千二百八十三萬五千四百元匯至乙○○第一銀行沙鹿分行６９０９－
      ４帳戶，足見丁○○等人於本院前案審理時所供：伊等均無出資，相關資金來
      源、流向均為乙○○所處理之語，尚屬實情。雖被告乙○○之選任辯護人辯稱
      ：該筆二千二百八十三萬五千四百元匯至乙○○帳戶，是因順大裕公司給付乙○○為負責人之喬志公司土地買賣價款云云。但查依其所提順大裕公司及喬志
      公司於八十六年三月二十六日簽訂之不動產買買契約中，其上記載買賣價款合
      計三億一千四百一十七萬七千元，於簽約日支付定金六百六十七萬七千元，於
      增值稅單開出支付五千七百五十萬元，於過戶完畢，喬志公司向金融機構貸放
      二億五千萬元由順大裕公司承貸，並沖作尾款。再依其所提之順大裕公司財務
      報表中，載明該土地過戶日為八十六年五月十三日。而事實上以戊○○名義貸
      得之一億八千萬元，係於八十六年五月二十八日將二千二百八十三萬五千四百
      元匯至被告乙○○第一銀行沙鹿分行６９０９－４帳戶中。前開匯款不僅與上
      揭契約約定支付價款之時間明顯不同，且金額亦完全不相吻合，故被告乙○○
      之選任辯護人辯稱：二千二百八十三萬五千四百元匯至乙○○帳戶，是順大裕
      公司應給付喬志公司土地買賣價款云云，委不足採。
  ３、丁○○、戊○○、己○○三人於八十七年四月十日以九億零六百三十五萬一千
      元之價格出售彰化廠土地予廣正公司（代表人陳靜坤），固有不動產買賣契約
      書影本一份在卷可憑。惟查廣正公司為廣三集團旗下之子公司，陳靜坤係掛名
      廣正公司負責人，簽約時是甲○○叫陳靜坤在土地買買契約書上簽名，陳靜坤
      本人未曾與丁○○等三人洽談過有關買賣彰化廠之事，土地買賣之資金均由廣
      三集團財務處處理等情，業經證人陳靜坤於臺灣高等法院臺中分院九十二年二
      月二十六日調查時供述屬實（見該院九十年度上重訴字第二０號刑事判決第七
      九頁）。且丁○○等三人於取得上開土地所有權之一年期間內，該土地並未點
      交，仍由順大裕公司使用之情，亦經丁○○等三人供明在卷。故尚不能以前開
      八十七年四月十日之不動產買賣契約書，即遽為本件彰化廠土地非屬假買賣之
      有利認定。至先後二次買賣土地所有權移轉登記而須繳納高額之土地增值稅，
      及買賣彰化廠之價格係依據泛亞不動產鑑定公司之鑑價結果予以決定等節，均
      係為符合鉅額假買賣而形式上不得不虛應故事所為，另丁○○、己○○、戊○○三人固與廣三集團無關聯，但其形式上既取得價值甚高之土地所有人資格，
      則以其等名義分別向銀行貸款一億八千萬元，進而匯入廣三集團各人頭帳戶內
      ，並不違背一般常情，故土地增值稅單、鑑價報告、土地登記謄本等均無法採
      為有利於被告乙○○之證據。
（八）綜上論述，丁○○、戊○○、己○○三人顯因被告乙○○之因素而充當彰化廠
      土地之買受人，而丁○○、戊○○、己○○等人購買彰化廠之土地資金係由廣
      三集團支付，被告乙○○對該情亦知之甚詳，嗣以彰化廠抵押貸款所得之款項
      又回流至廣三集團，即連土地貸款之利息亦由曾正仁簽發支票支付，且彰化廠
      之土地雖出售予丁○○等人，然仍由順大裕公司繼續使用，另丁○○等人於取
      得上開土地所有權之期間內，均未見如何規劃、使用該土地，之後土地又登記
      回廣三集團所屬之廣正公司等情觀之，顯足以證明彰化廠之土地買賣純屬虛偽
      無疑，亦堪認被告乙○○與曾正仁、甲○○、黃芳薇、丁○○、戊○○、己○○等人在該起假買賣土地而使公務員登載不實事項於公文書之犯行中，有犯意
      聯絡及行為分擔甚為明確。因此被告乙○○辯稱：伊並不知道彰化廠之買賣是
      假買賣云云，顯係事後卸責之詞，不足採信。本件事證明確，被告乙○○之犯
      行堪予認定。
二、按刑法處罰偽造文書罪之主旨，所以保護文書之實質的真正，雖尚以足生損害於
    公眾或他人為要件之一，亦衹以有損害之虞為已足，有無實受損害，在所不問，
    且此所謂損害，亦不以經濟價值為限（最高法院五十一年度台上字第一一一一號
    判例足參）。本件丁○○、己○○、戊○○三人並未實際支付價金而虛偽向順大
    裕公司購買彰化廠土地，並由不知情之葉文珍於八十六年四月八日向彰化地政事
    務所申請辦理土地所有權移轉登記，使該所承辦之公務員於八十六年四月九日將
    此不實之事項登載於職務上所掌管之土地登記謄本等公文書上，自足以生損害於
    地政機關管理地籍過戶登記之正確性及一般投資順大裕公司股東之權益。是核被
    告乙○○所為，係犯刑法第二百十四條之使公務員登載不實事項於公文書罪。被
    告乙○○與曾正仁、甲○○、黃芳薇、丁○○、己○○、戊○○等人間，就前開
    犯行，有犯意聯絡及行為分擔，為共同正犯。被告乙○○等人委託不知情之廣三
    集團成年員工葉文珍向彰化地政事務所申請辦理土地所有權移轉登記，為間接正
    犯。爰審酌被告乙○○明知彰化廠土地係屬假買賣，竟仍介紹丁○○等人充當買
    主，虛偽辦理所有權移轉登記，使地政機關之登記失其正確性，且使一般投資順
    大裕公司之股東權益有損害之虞，且其犯後猶飾詞圖卸，不知悔悟，惟念及被告
    僅係順大裕公司之掛名負責人，本件假買賣之實際運作係由廣三集團曾正仁等人
    主導，被告本身並未參與內線交易（詳如下述），情節非重等一切情狀，量處如
    主文所示之刑，並依修正後刑法第四十一條第一項前段之規定諭知易科罰金之折
    算標準。
三、公訴意旨又以：被告乙○○係廣三集團旗下順大裕公司之董事長，甲○○則係廣
    三集團財務處處長，二人與該集團總裁曾正仁及財務處財務經理黃芳薇等人，對
    股票上巿之順大裕公司均具有控制關係，且明知證券交易法規定有此等關係之人
    ，獲悉發行股票公司有重大影響其股票價格之消息時，在該消息未公開前，不得
    對該公司之上市之股票買入或賣出。詎於八十六年三月間，曾正仁等人謀議假買
    賣順大裕公司所有，坐落高雄縣鳳山市○○○段一七九─二、一八０地號之鳳山
    廠及坐落彰化市○○段西門小段三八三地號之彰化廠等土地，以製造不實利多消
    息拉抬股價，再於該消息未公開前，買賣順大裕股票，牟取不法利益。嗣順大裕
    公司於八十六年三月十日、十一日兩日在股市觀測站，發佈處分鳳山、彰化廠土
    地獲利七億九千餘萬元之重大消息，使順大裕公司股價從每股八十三元上漲至一
    百十五元。其間被告乙○○與甲○○、曾正仁、黃芳薇、許盟賢基於共同犯意之
    聯絡，推由許盟賢操盤，利用黃芳薇、王博泉所開立給廣三集團使用之股票交易
    帳戶及金融機構交割帳戶，分別大量購買順大裕公司股票達二、三一六千股（買
    進四、九一一千股，賣出二、五九五千股，約值二億餘元）；利用洪同興為代表
    人之裕全投資公司，所開立給廣三集團使用之人頭帳戶買進順大裕股票五００千
    股（約值四千餘萬元），因認被告乙○○另涉違反證券交易法第一百五十七條之
    一第一項之規定，而認應依修正前之證券交易法第一百七十五條規定處罰。
四、按犯罪事實應依證據認定之，無證據不得認定犯罪事實，刑事訴訟法第一百五十
    四條第二項定有明文。又按認定不利於被告之事實，須依積極證據，苟積極證據
    不足為不利於被告事實之認定時，即應為有利於被告之認定，更不必有何有利之
    證據。另按事實之認定，應憑證據，如未能發現相當證據，或證據不足以證明，
    自不能以推測或擬制之方法，以為裁判基礎。復按認定犯罪事實所憑之證據，雖
    不以直接證據為限，間接證據亦包括在內；然而無論直接或間接證據，其為訴訟
    上之證明，須於通常一般之人均不致有所懷疑，而得確信其為真實之程度者，始
    得據為有罪之認定，倘其證明尚未達到此一程度，而有合理之懷疑存在時，事實
    審法院復已就其心證上理由予以闡述，敘明其如何無從為有罪之確信，因而為無
    罪之判決，尚不得任意指為違法。再按刑事訴訟法第一百六十一條已於九十一年
    二月八日修正公布，其第一項規定：檢察官就被告犯罪事實，應負舉證責任，並
    指出證明之方法。因此，檢察官對於起訴之犯罪事實，應負提出證據及說服之實
    質舉證責任。倘其所提出之證據，不足為被告有罪之積極證明，或其指出證明之
    方法，無從說服法院以形成被告有罪之心證，基於無罪推定之原則，自應為被告
    無罪判決之諭知。最高法院著有三十年度上字第八一六號判例、四十年度臺上字
    第八六號判例、七十六年度臺上字第四九八六號判例、九十二年度臺上字第一二
    八號判例可資參照。訊據被告乙○○堅決否認其有違反證券交易法第一百五十七
    條之一第一項之內線交易規定，辯稱：伊僅為順大裕公司法人股東代表，其個人
    並無持有順大裕公司之股票，亦未參與廣三集團任何業務，且順大裕公司於八十
    六年三月六日董監事聯席會議決議出售鳳山廠及彰化廠土地後，伊亦無買賣順大
    裕公司之股票。況順大裕公司股票之價格早於八十六年三月六日前，即已陸續往
    上帳，而順大裕公司八十六年三月十日、十一日在股市觀測站發佈處分鳳山、彰
    化廠土地獲利七億九千萬餘元之消息後，順大裕公司之收盤價格反而是往下滑。
    且人頭戶王博泉、黃芳薇帳戶於八十六年三月十日至二十日期間買賣順大裕股票
    之交易資料，並無低價買進、高價賣出之情形，即未取得不法利益，另洪同興為
    代表人之裕全公司當時並無賣出先前所買進之順大裕公司股票五００千股等語。
五、經查：
（一）順大裕公司自八十五年十一月間以後乃屬廣三集團旗下之公司，曾正仁為該集
      團之總裁，統籌該集團重大決策及事務之執行，其與該集團財務處處長甲○○
      、財務處經理黃芳薇對於順大裕公司具有實質之控管關係，本件被告乙○○當
      時僅為順大裕公司之登記負責人，對該公司並無實際經營權及決策權，亦即有
      關順大裕公司之重要決策及財務運作，實際上係由廣三集團所主導，被告乙○○並無參與順大裕公司財務及業務之實際運作，此由下可知（參照臺灣高等法
      院臺中分院九十年度上重訴字第二０號刑事判決第七０至七二頁及相關卷宗筆
      錄）：
  １、另案被告曾正仁於八十八年一月二十一日調查員訊問時，供述：廣三集團旗下
      共有廣三建設公司、廣正開發公司、千友營造公司、廣三實業公司、廣三崇光
      百貨公司、曾氏投資公司、廣鑫投資公司．．．．、順大裕公司．．．伊則擔
      任集團總裁，負責集團運作．．．。廣三集團旗下公司太多，故於八十六年初
      集團改組改以功能管理，組織系統如下：總裁由伊本人擔任、副總裁王天送、
      財務處長由甲○○擔任．．．廣三集團財務處長為甲○○，其下財務經理為黃
      芳薇，下設有兩位課長黃碧玉與楊淑瑤，集團之資金調度及運用均是由甲○○
      負責等語。
  ２、證人林錫男於八十八年三月二十五日調查員訊問時，證稱：伊自四十七年間即
      進入順大裕公司前身大裕公司服務，八十五年十一月間廣三企業入主大裕公司
      後，公司重新改組為順大裕公司，伊獲續聘任為公司總經理，而伊任職總經理
      乙職，只擔任食品產銷部門執行長，有關資金調度或有價證券投資買賣、股務
      業務，實際上仍由廣三集團總攬，公司財務調度業務向來由廣三集團財務處人
      員負責，即由甲○○處長負責指派等語。
  ３、證人王燕苓於八十八年五月十四日調查員訊問時，供述：伊於廣三集團成立後
      ，開始擔任集團食品事業部會計經理，實際上負責集團所屬之上市公司－順大
      裕公司之會計事務，順大裕公司設有會計經辦、會計課、會計經理等職務，而
      會計業務中，有關投資、理財業務均由廣三企業集團所設財務處專門負責等語
      。
  ４、證人蔡淑娟於八十八年三月三十日調查員訊問時，供述：八十五年十一月間廣
      三集團入主大裕公司後，更名為順大裕公司，伊仍擔任公司財務部門所屬之出
      納業務迄今，廣三集團設有財務處，所屬關係企業順大裕公司有關理財、出納
      業務，均由財務處統籌相關資金調度，伊擔任出納業務，均由伊負責付款及相
      關轉帳業務，伊於每筆款項支出前必須先檢視各部門所送交之應付憑單或原始
      憑證是否齊全，是否經相關支出部門主管核章、會計人員簽章，財務經理黃芳
      薇有無核章，若有，則該筆支出核屬合法支出，伊即按所請金額付款，簽發支
      票或付款轉帳等傳票後，交由課長楊淑瑤核章，轉由黃芳薇及處長甲○○覆核
      無訛，最後交秘書處蓋章，完成相關支出作業。另有關ＮＣＤ、有價證券、貸
      款、還款、短期票券發行等之支出或繳款，提出單位需填請款單送財務處，經
      由經理黃芳薇核可後，伊乃依支出請准單（黃色聯）之金額簽發支票或相關傳
      票，同樣地支出前仍需再送黃芳薇或甲○○覆核後，餘作業同前等語。
（二）順大裕公司於八十六年三月十日及十一日在股巿觀測站發布處分該公司鳳山、
      彰化工廠之重大訊息，估計該公司約可獲利七億九千萬餘元，於上述重大訊息
      發布前，洪同興擔任代表人之裕全投資公司於八十六年二月二十、二十四、二
      十五日買進順大裕股票五００千股；另黃芳薇、王博泉之股票交易帳戶於順大
      裕公司發布上述重大訊息前，買超順大裕股票達二三一六千股（買進四九一一
      千股，賣出二五九五千股）等事實，固有台灣證券交易所股份有限公司（以下
      簡稱台灣證券交易所）之監視報告暨相關統計報告等附件在卷可憑。惟上開監
      視報告所統計之時間係自八十六年二月十六日，所列出之買賣帳戶僅黃芳薇、
      王博泉及裕全投資公司，然曾正仁、甲○○、黃芳薇等人係自八十六年二月七
      日起，即起意虛偽買賣鳳山廠之土地，此據丙○○供述在卷，而曾正仁所使用
      之人頭戶，亦非僅黃芳薇、王博泉及裕全投資公司，是臺灣高等法院臺中分院
      乃再函請台灣證券交易所將八十六年二月七日起至上開重大訊息公布之日止，
      曾正仁所使用之人頭戶買賣順大裕股票之情形函覆過院，經參酌監視報告加以
      整理，從八十六年二月十一日起至三月十一日止，順大裕股票成交價格由七八
      ．０元上漲至一二三‧０元，計上漲四五‧０元，漲幅達五五‧六九％；而廣
      三集團則於下列交易期日，利用下列之人頭戶買進、賣出順大裕公司股票：
  １、八十六年二月十一日：以林翠郁之帳戶買進四九０仟股、金額三千八百十三萬
      元；以黃祝（黃芳薇之原名）之帳戶買進五００仟股、金額三千九百零四萬六
      千五百元。另以黃祝之帳戶賣出一０仟股、金額七十八萬元。
  ２、八十六年二月十二日：以林翠郁之帳戶買進二六三仟股、金額二千零七十七萬
      五千元；以葉春樹之帳戶買進五仟股、金額三十九萬五千元。
  ３、八十六年二月十三日：以廣鑫公司之帳戶買進二八０仟股、金額二千二百五十
      八萬五千元；以林翠郁之帳戶買進七０仟股、金額五百六十一萬元。
  ４、八十六年二月十四日：以廣鑫公司之帳戶買進七一０仟股、金額五千七百四十
      六萬四千元；以黃祝之帳戶買進一二仟股、金額九十八萬四千元。另以林翠郁
      之帳戶賣出一五九仟股、金額一千二百九十七萬八千元。
  ５、八十六年二月十五日：以林翠郁之帳戶買進三二七仟股、金額二千六百九十五
      萬元。另以黃祝之帳戶賣出一０仟股、金額八十三萬五千元。
  ６、八十六年二月十七日：以游秋芹之帳戶買進五仟股、金額四十一萬七千五百元
      ；以黃祝之帳戶買進七六八仟股、金額六千四百七十八萬八千元。另以游秋芹
      之帳戶賣出一三四仟股、金額一千一百三十四萬元；以葉文珍之帳戶賣出一五
      一仟股、金額一千二百七十四萬四千元；以王博泉之帳戶賣出三六仟股、金額
      三百零六萬元。
  ７、八十六年二月十八日：以葉春樹之帳戶買進二仟股、金額十六萬九千元；以黃
      祝之帳戶買進五仟股、金額四十二萬元；以王博泉之帳戶買進一四０仟股、金
      額一千一百七十五萬元。另以蕭淑瑜之帳戶賣出一二仟股，金額一百萬零八千
      元；以蔡美蘭之帳戶賣出順大裕公司股票一０仟股、金額八十四萬五千元。
  ８、八十六年二月十九日：以葉春樹之帳戶買進五仟股、金額四十三萬五千元；以
      黃碧玉之帳戶買進五八七仟股、金額五千一百二十八萬二千五百元。另以林翠
      郁之帳戶賣出五一０仟股、金額四千四百四十二萬五千元。
  ９、八十六年二月二十日：以裕全公司之帳戶買進九六仟股、金額八百四十二萬一
      千元；以蕭淑瑜之帳戶買進七仟股、金額六十萬九千元。另以林翠郁之帳戶賣
      出五０四仟股、金額四千五百二十九萬八千元。
１０、八十六年二月二十一日：以黃祝之帳戶買進順大裕公司股票一０仟股、金額九
      十三萬五千元。另以林翠郁之帳戶賣出二０仟股、金額一百八十八萬元；以黃
      碧玉之帳戶賣出一六九仟股、金額一千五百八十八萬六千元。
１１、八十六年二月二十二日：以葛蓓蓓之帳戶買進一仟股、金額九萬四千五百元；
      以蔡美蘭之帳戶買進一０仟股、金額九十四萬二千五百元；黃祝之帳戶買進一
      ０仟股、金額九十四萬五千元。另以黃碧玉之帳戶賣出二三一仟股、金額二千
      一百七十一萬五千元。
１２、八十六年二月二十四日：以裕全公司之帳戶買進二八七仟股、金額二千七百萬
      五千元。另以黃碧玉之帳戶賣出五八二仟股、金額五千五百零八萬元。
１３、八十六年二月二十五日：以裕全公司之帳戶買進一一七仟股、金額一千零九十
      九萬八千元；葛蓓蓓之帳戶買進八０仟股、金額七百五十六萬元；王博泉之帳
      戶買進四三五仟股、金額四千一百零二萬三千五百元；黃祝之帳戶買進八０仟
      股、金額七百五十六萬元。另以黃碧玉之帳戶賣出四三０仟股、金額四千零六
      十五萬三千五百元。
１４、八十六年二月二十六日：以游秋芹之帳戶買進四仟股、金額三十八萬四千元。
      另以葉文珍之帳戶賣出七仟股、金額六十六萬八千五百元；王博泉之帳戶賣出
      二四仟股、金額二百三十萬四千元；黃祝之帳戶賣出一０六仟股、金額一千零
      十九萬一千元。
１５、八十六年二月二十七日：以葛蓓蓓之帳戶買進八０仟股、金額七百七十五萬五
      千五百元；王博泉之帳戶買進三五０仟股、金額三千三百九十五萬元；黃祝之
      帳戶買進三二０仟股、金額三千零九十八萬六千元。另以葛蓓蓓之帳戶賣出九
      仟股、金額八十六萬八千五百元；王博泉之帳戶賣出七０仟股、金額六百八十
      二萬五千元；黃碧玉之帳戶賣出一００仟股、金額九百六十七萬九千五百元。
１６、八十六年二月二十八日：以葛蓓蓓之帳戶買進一００仟股、金額九百八十萬元
      ；謝雪如之帳戶買進八仟股、金額七十八萬四千元；李秀霞之帳戶買進一０仟
      股、金額九十八萬元；葉文珍之帳戶買進一０仟股、金額九十八萬元；葉春樹
      之帳戶買進五仟股、金額四十九萬二千五百元；王博泉之帳戶買進二八０仟股
      、金額二千七百三十九萬元；黃祝之帳戶買進三七八仟股、金額三千六百九十
      四萬四千元。另以葛蓓蓓之帳戶賣出八八仟股、金額八百六十二萬二千元；王
      博泉之帳戶賣出二四０仟股、金額二千三百四十七萬元；黃碧玉之帳戶賣出一
      ００仟股、金額九百八十二萬五千元；黃祝之帳戶賣出一九五仟股、金額一千
      九百零七萬二千元。
１７、八十六年三月一日：以王博泉之帳戶買進一八九仟股、金額一千八百五十七萬
      一千元；黃祝之帳戶買進一六０仟股、金額一千五百八十四萬一千五百元。另
      以葛蓓蓓之帳戶賣出一００仟股、金額九百八十萬元；林翠郁之帳戶賣出六七
      仟股、金額六百五十六萬六千元；黃碧玉之帳戶賣出一六０仟股、金額一千五
      百六十八萬元；黃祝之帳戶賣出六三仟股、金額六百二十九萬六千元。
１８、八十六年三月三日：以葛蓓蓓之帳戶買進八七仟股、金額八百七十二萬七千五
      百元；葉春樹之帳戶買進三仟股、金額二十九萬八千五百元；王博泉之帳戶買
      進二四０仟股、金額二千四百零三萬三千元；黃碧玉之帳戶買進七四仟股、金
      額七百四十一萬一千元；黃祝之帳戶買進二二０仟股、金額二千二百零八萬五
      千元。另以林翠郁之帳戶賣出一０仟股、金額一百萬五千元；王博泉之帳戶賣
      出一九二仟股、金額一千九百三十萬七千元；黃碧玉之帳戶賣出五０仟股、金
      額五百零二萬二千元；黃祝之帳戶賣出二００仟股、金額二千零十五萬元。
１９、八十六年三月四日：以葛蓓蓓之帳戶買進八０仟股、金額八百二十萬元；王博
      泉之帳戶買進三二０仟股、金額三千二百七十九萬七千五百元；黃碧玉之帳戶
      買進七六仟股、金額七百七十七萬七千元；黃祝之帳戶買進二七二仟股、金額
      二千七百八十六萬一千五百元。另以王博泉之帳戶賣出二六仟股、金額二百六
      十六萬三千元；黃碧玉之帳戶賣出五０仟股、金額五百十萬元；黃祝之帳戶賣
      出一００仟股、金額一千零二十萬八千元。
２０、八十六年三月五日：以葛蓓蓓之帳戶買進五０仟股、金額五百十七萬五千元；
      王博泉之帳戶買進一００仟股、金額一千零三十五萬元；黃碧玉之帳戶買進五
      ０仟股、金額五百十七萬五千元；黃祝之帳戶買進五０仟股、金額五百十七萬
      五千元。另以葛蓓蓓之帳戶賣出一二０仟股、金額一千二百四十二萬元；王博
      泉之帳戶賣出三三０仟股、金額三千四百二十七萬元；黃碧玉之帳戶賣出一二
      ０仟股、金額一千二百四十三萬元；黃祝之帳戶賣出三三０仟股、金額三千四
      百十二萬五千元。
２１、八十六年三月六日：以黃祝之帳戶買進六七仟股、金額七百一十萬二千元。另
      以葛蓓蓓之帳戶賣出八０仟股、金額八百五十二萬元；王博泉之帳戶賣出三四
      ０仟股、金額三千六百三十五萬元；黃碧玉之帳戶賣出八六仟股、金額九百十
      一萬三千元；黃祝之帳戶賣出七五仟股、金額八百零五萬七千五百元。
２２、八十六年三月七日：以黃祝之帳戶買進二二仟股、金額二百三十六萬五千元。
      另以謝雪如之帳戶賣出五仟股、金額五十三萬七千五百元；王博泉之帳戶賣出
      一六七仟股、金額一千八百十一萬一千元；黃碧玉之帳戶賣出三三仟股、金額
      三百五十六萬四千元；黃祝之帳戶賣出五八仟股、金額六百二十九萬四千元。
２３、八十六年三月八日：以葛蓓蓓之帳戶買進一二０仟股、金額一千二百八十一萬
      元；謝雪如之帳戶買進二仟股、金額二十一萬五千元；王博泉之帳戶買進三四
      四仟股、金額三千六百七十萬八千元；黃碧玉之帳戶買進五０仟股、金額五百
      三十五萬元；黃祝之帳戶買進一五一仟股、金額一千六百十三萬一千五百元。
      另以葛蓓蓓之帳戶賣出一七仟股、金額一百八十二萬四千五百元；王博泉之帳
      戶賣出二０仟股、金額二百十六萬元；黃碧玉之帳戶賣出三七仟股、金額三百
      九十九萬六千元；黃祝之帳戶賣出二三仟股、金額二百四十七萬二千五百元。
２４、以上共計買進順大裕公司股票九千五百八十二千股、買進金額共八億七千八百
      六十八萬一千五百元；賣出六千八百三十七千股、賣出金額共六億六千二百九
      十八萬二千元等事實，有台灣證券交易所九十二年三月二十日台證密字第０九
      二０００五二七七號函等附件可憑（上述資料見臺灣高等法院臺中分院九十年
      度上重訴字第二０號刑事判決第九四至九九頁及相關函文及附件）。
（三）上開帳戶係由廣三集團財務處長甲○○、黃芳薇或其他財務處人員通知員工開
      立，用以買賣股票，帳戶之存摺及印章均由財務處保管，帳戶內之股票買賣及
      資金存、提均係曾正仁主導，與本件被告乙○○無涉等情，分述如下（見臺灣
      高等法院臺中分院九十年度上重訴字第二０號刑事判決第一００至一０八頁及
      下列相關卷宗筆錄）。
  １、王博泉於八十八年一月二十八日調查員訊問時，供稱：伊在證券商有開立股票
      交易帳戶，但至於是那幾家證券商開戶伊不清楚，因為都是廣三集團開戶的，
      伊於前幾年多次接獲財務處人員通知，為了公司要買賣股票，請員工配合開立
      股票交易帳戶，開戶款項應是公司所支付，至於公司在那家證券開戶，伊不清
      楚，公司幫伊開立之所有股票交易帳戶存摺、印章，都是由財務處保管，至於
      是何人保管伊不清楚，開戶時伊只負責簽名，伊未提供印章，印章應該是公司
      代刻的，公司要從伊的股票交割金融帳戶提款不需經伊同意，因為存摺、印章
      都是由公司保管等語。
  ２、洪同興於八十八年一月十一日偵訊時，供稱：伊於八十五年八月在裕全投資公
      司掛名，八十五年十一月二十一日任廣鑫投資公司負責人，亦同係掛名為負責
      人，公司之實際業務伊均無參與，亦不知道順大裕公司股票有內線交易及炒作
      之情形等語（見臺灣臺中地方法院檢察署八十七年度偵字第二七三三五號偵卷
      第七四頁）。
  ３、葉文珍於八十七年八月六日調查員訊問時，供稱：這些在統一證券、京華證券
      、康和證券台中分公司、大裕證券、大華證券台中分公司、中興證券等證券公
      司開立的帳戶都是借給黃芳薇使用，實際使用人係黃芳薇，所以這些買賣順大
      裕股票資金的調度，都係黃芳薇在處理，但黃芳薇都會將取款條填妥並告訴伊
      這些是他買賣順大裕股票資金的調度所需，由伊蓋上銀行的印鑑章，伊只是負
      責蓋章，其餘的事情並未過問等語（見臺灣臺中地方法院檢察署八十七年度他
      字第九四二號他卷第一七一至一七三頁）。
  ４、葛蓓蓓於八十七年八月四日調查員訊問時，供稱：約八十五年底京華證卷及康
      和證卷營業員分別至本公司，伊親自與渠等洽談並開立帳戶，實際使用者不是
      伊，伊親自與營業員洽談，填妥開戶基本資料等，但伊未親自蓋章，嗣後營業
      員亦未將帳戶與印鑑交付給伊，故該二帳戶實際使用者伊不知道，實際喊盤下
      單者伊也不清楚係何人，也沒有人向伊回報成交情形等語（見臺灣臺中地方法
      院檢察署八十七年度他字第九四二號他卷第九三、九四頁）。於八十七年十二
      月十日調查員訊問時，陳稱：財務處長甲○○、經理黃芳薇及其他人員確曾要
      求以伊名義填寫證券開戶資料，充當人頭，但他們並未告訴伊各個開立之帳號
      ，印鑑章、存摺伊從未看過，亦不清楚帳戶內款項提領情形等語；八十八年一
      月二十八日調查員訊問時，又稱：員工雖知道簽名開戶是要給公司充當人頭，
      但因為都在公司任職，只好同意開戶等語。
  ５、林翠郁於八十七年十二月二十三日調查員訊問時，供稱：伊自八十三年間進入
      廣三建設公司後，甲○○、黃芳薇即陸續要求伊開立股票帳戶供公司買賣股票
      之用，伊因此共開立約二十個帳戶，開戶後之存摺、印章均交由甲○○及黃芳
      薇保管使用，員工無權過問，因此伊不清楚帳戶內存、提情形，亦不需伊同意
      ；八十六年間起黃芳薇表示廣三集團要投資股票，要員工當人頭，當時伊等接
      獲黃芳薇通知集體在公司開立股票帳戶供公司使用等語。
  ６、黃姿菁於八十八年一月二十八日調查員訊問時，供稱：伊另有於大裕證券、金
      豐證券台中分公司開立股票帳戶，當時均是經理黃芳薇叫伊去簽名的，伊曾經
      表示拒絕，但黃芳薇馬上拉下臉，對伊說如果不配合公司簽名開戶就看著辦，
      伊怕因此失去工作，遂妥協而依黃芳薇之指示配合簽名完成開戶，至於開戶後
      的存摺、印章均交由公司保管及使用，伊本人並未使用，開戶款項及提領金額
      亦全由公司去運用等語。
  ７、葉春樹於八十七年十二月二日調查員訊問時，供稱：財務處負責整個廣三集團
      資金之調度及運作，甲○○、黃芳薇常需與曾正仁開會決定資金調度；營造及
      建設事業部之資金財務調度均由財務處負責，伊從未涉足集團資金之調度及運
      作，僅受集團派令執行工程業務，伊曾經配合集團之要求開立許多帳戶供財務
      處使用，開戶後存摺及印鑑章均交由財務處使用及保管，到底開立多少此種人
      頭戶供財務處使用，已記不清楚等語；於八十八年二月三日調查員訊問時，又
      供稱：伊提供之人頭戶係供集團財務處甲○○等統籌運用，但實際喊盤下單之
      決策均由財務處甲○○負責，詳細情形要問財務處甲○○才知道，應該均是公
      司的資金，伊所知道屬於營建部內職員且提供人頭戶供廣三集團使用者有葛蓓
      蓓、宋名娜、王博泉、何忠義、葉文珍及陳秀枝等人等語（見臺灣臺中地方法
      院檢察署八十七年度偵字第二七三三五號偵卷第一五九、一六０頁）。
  ８、李秀霞於八十八年一月二十八日調查員訊問時，供稱：伊另在建弘證券豐原分
      公司、國寶證券公司、彰化銀行信託部台中分公司、國寶證券公司向上分公司
      、台中區中小企業銀行信託部、太平洋證券公司等六家證券公司開立股票交易
      帳戶，乃廣三集團之主管通知伊回集團開戶，大約有三次，每次均有十幾名員
      工開戶，一次開立數個帳戶，由證券公司及交割股款之銀行派員至廣三集團大
      會議廳統一作業，伊僅負責簽名，不知開立那些帳戶，從未見過存摺、印章，
      也無獲得任何好處等語。
  ９、蕭淑瑜於八十八年一月二十八日調查員訊問時，供稱：伊在彰化銀行信託部台
      中分公司、建弘證券豐原分公司、國寶證券公司、國寶證券台中分公司、台中
      區中小企業銀行信託部、大裕證券公司、大展證券台中分公司等券商處之股票
      交易帳戶，乃黃芳薇表示集團需要員工開戶供集團使用，而集合員工在五樓會
      議廳，請來數家券商及配合之行庫統一辦理開戶，每人均開立十幾個帳戶，究
      竟有那些帳戶，已不復記憶，由於主管要求開戶，基於工作上之考量，無法拒
      絕，存摺及印鑑章則均由財務處保管使用，帳戶如何使用，伊不知情，也無權
      過問等語。
１０、謝雪如於八十七年十二月八日調查員訊問時，供稱：自伊進入廣三集團後，財
      務處即陸續要求員工開立許多銀行帳戶，以配合公司運作。伊應公司政策需求
      ，究竟開立多少帳戶，已不復記憶，亦無深究開戶之真正用途，最近半年來亦
      陸續開立銀行帳戶供集團使用，伊配合公司政策所開立之人頭帳戶，存摺及印
      章均交由財務處負責保管、使用，故帳戶內之存、提狀況，伊根本不知道等語
      ；於八十八年一月二十八日調查員訊問時，又供稱：伊在國寶證券公司、國寶
      證券向上分公司、台中區中小企銀信託部、彰銀信託部台中分公司、永昌證券
      大里分公司、建弘證券豐原分公司、康和證券台中分公司所開立之帳戶，係財
      務處人員及黃芳薇、甲○○事先通知何時將有證券公司人員前來辦理開戶手續
      ，令伊配合開立股票交易帳戶供廣三集團使用等語。
１１、黃碧玉於八十七年十二月十二日調查員訊問時，供稱：伊自八十六年初起即因
      公司要求，配合券商至公司開立股票交易帳戶，供公司買賣股票之用，前後究
      竟開立多少帳戶，根本不清楚，凡公司政策上需要，即配合開立，與伊同樣應
      公司要求而開立股票或銀行帳戶者，約有二、三十位，而開戶之名單則由黃芳
      薇或甲○○擬定，再分別交付財務處通知各當事人等語；於同日偵訊時，再次
      供稱：因甲○○、黃芳薇之指示，財務處多次要求員工及員工之眷屬充當人頭
      ，在證券公司及金融行庫開戶供廣三集團使用，甲○○、黃芳薇雖沒有說開戶
      要作何用途，但伊等開戶時，均知開戶係供廣三集團買賣股票之用，廣三集團
      買賣股票由甲○○及黃芳薇負責調度資金等語；其於八十八年一月十一日偵訊
      時，供稱：伊原先筆錄說自己投資，是因當時自己有買些股票，其實大多是公
      司在用（見臺灣臺中地方法院檢察署八十七年度偵字第二七三三五號偵卷第七
      六頁）。
１２、游秋芹於八十八年一月二十六日調查員訊問時，供稱：八十七年下半年期間，
      廣三集團股務室的人員通知十幾家台中市的證券公司到本公司大樓，讓廣三集
      團的員工開戶，伊也被公司要求必需開戶供公司使用，當時的證券公司有十餘
      家，伊只注意到要在開戶申請書簽名，沒留意總共在那幾家券商開戶，也不知
      帳號為何，至於開戶款項均是從公司支出，開戶後存摺、印章均交由公司保管
      及使用，根本不需伊本人同意，帳戶係公司在使用，公司係借伊等員工的股票
      交易帳戶操盤下單，至於是由何人下單，就伊所知，大概是黃芳薇、甲○○、
      許盟賢及後來的石曜郎等人等語。
１３、蔡美蘭於本院八十九年四月十九日審理時，供稱：當初係伊姐夫曾正行（曾正
      仁之五哥）希望伊去開戶，伊不知開戶之用途等語。
１４、葉春樹、林翠郁、謝雪如、葉文珍、葛蓓蓓、蕭淑瑜等人於臺灣高等法院臺中
      分院九十二年四月九日調查時亦供稱：台灣證券交易所所檢送八十六年二月八
      日至同年三月八日之股票交易資料中，有關伊等帳戶內之股票買賣，係廣三集
      團所為，伊等並不知情等語。
１５、黃芳薇於八十八年二月三日調查員訊問時，供稱：廣三集團由處長甲○○一人
      ，負責整個財務資金調度及裁示，整個財務調度由處長甲○○負責，重大決議
      則必須由集團總裁被告曾正仁裁定才可執行等語（見臺灣臺中地方法院檢察署
      八十七年度偵字第二七三三五號偵卷第一六二頁）。
１６、廣三集團自八十六年初正式入主順大裕公司後，即由許盟賢操盤買賣順大裕股
      票，迄八十七年六、七月間改由石曜郎負責操盤買賣順大裕股票，資金由廣三
      集團提供，甲○○決定資金調度決策，黃芳薇負責實際資金調度等節，業據曾
      正仁於八十八年一月二十日調查員訊問時供明在卷（見臺灣臺中地方法院檢察
      署八十七年度偵字第二七三三五號偵卷第九三頁以下）。而黃芳薇於八十八年
      二月三日調查員訊問時，亦供稱：順大裕公司公告處分二筆土地之重大消息前
      ，伊股票交易帳戶於八十六年三月八日買超二百五十六張順大裕股票（依台灣
      證券交易所上開０九二０００五二七七號函所載，黃芳薇於八十六年三月八日
      應係買進一百五十一張，賣出二十三張順大裕股票），乃廣三集團負責喊盤之
      許盟賢所下單，許盟賢每營業日會依曾正仁指示之股票種類、價格、數量等，
      透過券商下單，大都使用集團旗下公司法人戶：如廣鑫投資公司等及集團員工
      即伊、葉文珍、宋名娜、王博泉、何忠義、蔡來儀、賴惠伶、游秋芹、葉春樹
      、葛蓓蓓、黃碧玉、林翠郁、黃姿菁、廖淑芬、劉淑珊、楊淑瑤、陳秀枝等人
      ，上揭帳戶均係人頭戶，曾正仁買賣股票之資金來源為整個集團自有資金，前
      述人頭帳戶進出股票之資金並非人頭戶出資，且伊及人頭戶亦未朋分任何利益
      等語。
１７、足見廣三集團之人頭戶，係由財務處甲○○、黃芳薇，或由甲○○、黃芳薇擬
      妥名單後交由財務處之人員，通知集團員工前往開戶，存摺及印章則由財務處
      保管，廣三集團之資金運作則由曾正仁所主導無疑，本件被告乙○○對於買賣
      順大裕股票並未實際參與甚明。
（四）至順大裕公司雖於八十六年三月六日始經董監事聯席會議通過處分彰化廠、鳳
      山廠之決議，此有該公司八十六年度第一次會議議事錄附卷可查。然查，順大
      裕公司係廣三集團旗下公司，董監事聯席會議僅係形式上通過上開決議，以符
      合公司法之規定，實際上順大裕公司之董監事並無決定公司業務之權限，而僅
      係曾正仁之橡皮圖章，此觀之：
  １、證人林錫男（時任順大裕公司之總經理）於臺灣高等法院臺中分院九十二年一
      月二十四日調查時，證稱：伊係事後方知順大裕公司要賣掉彰化、鳳山廠之事
      等語（見該院九十年度上重訴第二一號卷第十七宗第八八頁）。
  ２、證人林淑美於臺灣高等法院臺中分院九十二年二月二十六日調查時，證稱：當
      時是曾正仁 要伊擔任順大裕公司的人頭董事等語（見該院卷第六宗第一０六?
      一０七頁）。
  ３、證人顏英杰於臺灣高等法院臺中分院九十二年二月二十六日調查時，證稱：伊
      是負責規劃經營量販店部分，只記得當時有人在會議上提議要處分該土地，但
      因時間已久，伊已不記得是何人所提議的，伊並無實際參與順大裕公司的決策
      ，伊只是規劃順大裕公司經營量販店的部分，順大裕公司當時確實有規劃要經
      營量販店，至於公司帳冊、資金的往來等，伊均不知情，當時是集團的財務處
      主管要伊擔任董事，但伊已忘了她的姓名等語（見該院卷第六宗第一一二、一
      一三頁）。
  ４、證人孫士春於臺灣高等法院臺中分院九十二年二月二十六日調查時，證稱：伊
      不清楚有無實際開會（即處分鳳山、彰化廠土地之會議），因伊是負責百貨部
      分，此與伊的業務並不直接相關，伊不清楚公司要處分土地之事，當時是財務
      處的一位小姐通知伊，要伊出任順大裕公司的董事，伊只是負責百貨部分，對
      於提示之順大裕公司會議記錄（即處分土地之記錄）有無實際開會，伊已不記
      得了等語（見該院卷第六宗第一一四頁）。
  ５、證人洪同興於臺灣高等法院臺中分院九十二年二月二十六日調查時，證稱：順
      大裕公司買賣土地之事，伊並無參與，也不了解，當時好像是財務處的人通知
      伊，並把伊登錄為公司監察人，伊自己並不知情等語（見該院卷第六宗第一一
      五、一一六頁）。
  ６、足見包括被告乙○○在內之順大裕公司董、監事，並無實際決定順大裕公司業
      務之權限，而曾正仁、甲○○、黃芳薇係自八十六年二月七日起共謀虛偽出售
      鳳山廠、彰化廠，其等目的係為製造利多消息，並自八十六年二月十一日起從
      事內線交易乙節，則與被告乙○○無犯意聯絡或行為分擔堪予認定。
（五）綜上所述，被告乙○○雖係順大裕公司之董事長，但有關順大裕公司之重要決
      策及財務運作，實際上係由廣三集團所主導，被告乙○○並無參與順大裕公司
      財務及業務之實際運作，亦未參與八十六年二、三月間前開廣三集團以人頭帳
      戶買賣順大裕股票一事。是被告乙○○辯稱其無內線交易之犯行，尚堪採信。
      此外，並查無其他積極證據足以證明被告乙○○知悉上開假買賣鳳山廠及彰化
      廠之目的，乃欲從事內線交易後，復共同參與買賣順大裕股票之行為，是被告
      乙○○內線交易之罪嫌尚有不足，本應就該部分為無罪之諭知，然公訴人認該
      部分與前開論罪科刑部分，有牽連犯之裁判上一罪關係，故就該部分不另為無
      罪之諭知。
據上論斷，應依刑事訴訟法第二百九十九條第一項前段，刑法第二十八條、第二百十
四條、第四十一條第一項前段（修正後），罰金罰鍰提高標準條例第一條前段、第二
條，判決如主文。
中      華      民      國    九十二    年     十二     月      十      日
                              臺灣臺中地方法院刑事第四庭
                                  審判長法官  張  靜  琪
                                        法官  賴  妙  雲
                                        法官  王  世  華
右正本證明與原本無異。
如不服本判決，應於送達後十日內向本院提出上訴狀（須附繕本），上訴於臺灣高等
法院臺中分院。
                                        書記官
中      華      民      國    九十二    年     十二     月      十      日
附錄論罪科刑法條全文
中華民國刑法第二百一十四條
明知為不實之事項，而使公務員登載於職務上所掌之公文書，足以生損害於公眾或他
人者，處三年以下有期徒刑、拘役或五百元以下罰金。


司法院資訊處製作；財團法人民間司法改革基金會備份。
